臺灣基隆地方法院行政訴訟判決
110年度交字第112號
原      告  陳富雄  
被      告  交通部公路總局臺北市區監理所

法定代理人  江澍人  
訴訟代理人  許佳琳  
上列當事人間交通裁決事件，原告不服被告民國110年7月30日北
市監基裁字第25-A00KG1319號裁決，提起行政訴訟，本院判決如
下：
    主  文
原告之訴駁回。
訴訟費用新臺幣參佰元由原告負擔。
    事實及理由
一、程序事項：
　　按交通裁決事件之裁判，得不經言詞辯論為之，行政訴訟法
    第237條之7定有明文。本件係因原告不服被告依道路交通管
    理處罰條例第53條第1項所為裁決，而提起撤銷訴訟，屬交
    通裁決事件之裁判，依前揭規定，爰不經言詞辯論，逕行裁
    判。
二、事實概要：
　　原告於民國110年3月15日20時2分許，駕駛車號000-0000號
    營業小客車（下稱系爭車輛），行經臺北市大安區安和路二
    段、同段209巷口（下稱系爭路口），經臺北市政府警察局
    大安分局（下稱舉發機關）警員目睹原告有駕車行經燈光號
    誌管制之交岔路口闖紅燈之違規行為，遂於同日以原告違反
    道路交通管理處罰條例第53條第1 項規定，填製掌電字第A0
    0KG1319號舉發違反道路交通管理事件通知單（下稱舉發單
    ）當場舉發（110年3月16日入案），記載應到案日期為110
    年4月14日前。被告復於110年7月30日依道路交通管理處罰
    條例第53條第1項、第63條第1項第3款規定，以北市監基裁
    字第25-A00KG1319號違反道路交通管理事件裁決書（下稱原
    處分），裁處罰鍰新臺幣（下同）4,000元、記違規點數3點
    ，並於110年8月4日合法送達原處分裁決書。原告猶有不服
    ，乃於110年8月17日向被告轄下基隆監理站申訴，復於110
    年8月31日提起本件行政訴訟。
三、原告主張：
　　伊當日行經系爭路口，見前方號誌係綠燈轉黃燈，方催油門
    通過，伊並未闖紅燈。伊僅係隨前車一同通過系爭路口，可
    能伊工時太長、精神不濟，以致誤判號誌，絕非蓄意闖紅燈
    。伊尚有其他交通違章被記點，原處分裁罰過重，恐造成伊
    駕照遭吊扣1個月，無法工作賺錢、養育小孩，生活陷入困
    頓。又系爭路口的黃燈僅有3秒，太過短暫等語。並聲明：
    原處分撤銷。
四、被告答辯：
　　舉發機關員警係擔服交通執法勤務時，見系爭車輛於系爭路
    口遇號誌紅燈並未停等逕行駛越停止線，違規屬實，遂當場
    攔停舉發原告，自無違誤等語。並聲明：原告之訴駁回。
五、本院之判斷：
    原告於110年3月15日20時2分許，駕駛系爭車輛行經系爭路
    口，經舉發機關警員目睹原告有駕車行經燈光號誌管制之交
    岔路口闖紅燈之違規行為，遂於同日以原告違反道路交通管
    理處罰條例第53條第1 項規定，填製舉發單當場舉發（110
    年3月16日入案），記載應到案日期為110年4月14日前。被
    告復於110年7月30日依道路交通管理處罰條例第53條第1項
    、第63條第1項第3款規定，以原處分裁處原告罰鍰4,000元
    、記違規點數3點等情，有舉發單、交通違規陳述單、舉發
    資料、舉發機關110年8月24日北市警安分交字第1103061469
    號函暨採證光碟、原處分裁決書及送達證書在卷可參（頁33
    至41），應認屬實。至原告不服原處分，提起行政訴訟，並
    以前詞主張，則本件爭點為：原告於上揭時、地有無駕車行
    經有燈光號誌管制之交岔路口闖紅燈之違規行為？原處分是
    否適法？現判斷如下。
(一)按「汽車駕駛人，行經有燈光號誌管制之交岔路口闖紅燈者
    ，處1,800元以上5,400元以下罰鍰。」「汽車駕駛人有下列
    各款所列條款之一者，除依原條款處罰鍰外，並予記點：三
    、有…第53條…情形之一者，各記違規點數3點。」道路交通
    管理處罰條例第53條第1項、第63條第1項第3款分別定有明
    文。次按停止線，係用以指示行駛車輛停止之界限，車輛停
    止時，其前懸部分不得伸越該線；車輛面對圓形紅燈表示禁
    止通行，不得超越停止線或進入路口，道路交通標誌標線號
    誌設置規則第170條第1項、第206條第5款第1目亦分別定有
    明文。又汽車駕駛人，行經有燈光號誌管制之交岔路口闖紅
    燈，逾越應到案期限60日以上繳納罰鍰或逕行裁決處罰者，
    對小型車駕駛人裁處罰鍰4,000元，並記違規點數3點，此有
    道路交通管理處罰條例第92條第4項規定授權訂定之「違反
    道路交通管理事件統一裁罰基準及處理細則」第2條第2項所
    定之「違反道路交通管理事件統一裁罰基準表」可資參照。
    此裁罰基準經司法院大法官會議釋字第511號解釋認無違背
    法律保留原則，自得為法院裁判時所適用。又交通部82年4
    月22日交路字第009811號函：「…二為促使駕駛人回歸於對
    標線之認知，同時兼顧執法技術層面與大眾接受程度，茲將
    面對圓形紅燈時超越停止線或闖紅燈之認定敘述如后提供參
    考： (一) 車輛面對圓形紅燈時仍逕予穿越路口至銜接路段
    ，含左轉、直行、迴轉及右轉（依箭頭綠燈允許行駛者除外
    ）即視為闖紅燈之行為。…」上開函釋為道路交通管理處罰
    條例第8條所定公路主管機關之上級機關交通部所發布，其
    對該條例所為之釋示，自有「解釋性行政規則」之效力，且
    經核與道路交通管理處罰條例第53條第1項規定意旨無違，
    本院亦得予以採用。又依行政罰法第7條第1項規定，違反行
    政法上義務之行為無論出於故意或過失者，均予處罰。
(二)揆諸兩造不爭執系爭車輛之行駛時間、路段及違規採證光碟
    勘驗內容（如本判決附件所示）可知，畫面中橫向車道之行
    車管制號誌於錄影時間2分15秒時已自黃燈變換為紅燈，系
    爭車輛猶於錄影時間2分16秒闖越系爭路口停止線，並於同
    分16秒至18秒通過系爭路口，駛至前方銜接道路。是此以觀
    ，系爭車輛於上開時、地，面對圓形紅燈時仍逕予穿越系爭
    路口至銜接路段，當屬闖紅燈之交通違規行為，堪信屬實。
    從而，舉發機關依法舉發，自無不當。
(三)原告雖主張：伊未闖紅燈，縱有不慎闖越系爭路口亦非蓄意
    云云。然查，原告駕車面對紅燈猶闖越系爭路口，已有前揭
    客觀影片足憑，縱其闖紅燈之行止非故意所為，亦有過失之
    可歸責事由，揆諸前揭行政罰法第7條之規定，被告以原處
    分裁罰原告，亦屬適法無違。另原告雖主張其為職業駕駛，
    原處分裁罰過重，恐影響家庭生計云云。惟查原處分處原告
    罰鍰4,000元、記違規點數3點，係被告依上開合法有效之法
    規命令所為裁處；又被告既依違反道路交通管理事件統一裁
    罰基準及處理細則附件所示統一裁罰基準表中有關道路交通
    管理處罰條例第53條第1項規定之裁罰基準內容（包括行為
    態樣、車輛種類、所生危險、有無自動繳納罰鍰或到案聽候
    裁決、自動繳納罰鍰或到案聽候裁決之期間、是否逕行裁決
    等）而為裁罰，且查無違反相關法令規定、裁量怠惰或濫用
    之虞，本院自無以為撤銷原處分。至原告稱其因本案及另案
    交通違章行為，共記達6點，將受吊扣駕駛執照處分1個月云
    云。惟衡酌吊扣駕駛執照相關規定之立法意旨，係為確保道
    路交通往來之安全，此雖限制人民駕駛車輛之自由權利，但
    基於維護交通安全之重要公益，其手段仍屬相當，本難認與
    憲法第23條之比例原則有何相牴觸，且原告既明知其已因另
    案遭處分記點，當應對於駕駛行為更加謹慎，以免將來遭到
    吊扣駕駛執照，然原告猶未注意路口號誌而闖越紅燈，是倘
    如原告將來受吊扣駕駛執照之羈束處分，亦難認有何違誤。
    況吊扣駕駛執照處分所造成工作權之影響亦僅限於駕駛車輛
    部分，且在吊扣駕駛執照之期間屆滿後，原告仍可再次取得
    駕駛執照，尚非完全禁止原告據以工作生存之權利，則原告
    執上情主張，仍難據為撤銷原處分之有利斟酌。遑論被告就
    本件違章行為，依道路交通管理處罰條例第63條第1項第3款
    規定，「應」記違規點數3點，顯無何裁量空間。　　
(四)至原告另稱系爭路口黃燈秒數過短云云，惟觀諸臺北市交通
    管制工程處以110年9月27日北市交工控字第1103040934號函
    覆結果，系爭路口號誌當日無故障、19時至23時之號誌預設
    採2時相運作，路口號誌燈態依預設時制時相依一定步階轉
    換〈行車綠燈與行人綠燈、行車綠燈與行人綠閃、行車綠燈
    與行人紅燈、行車黃燈與行人紅燈、行車紅燈與行人紅燈（
    四面全紅清道）、橫交方向綠燈等依序交替互換〉，黃燈時
    間為3秒（頁49、50）。顯見號誌管理機關於系爭路口設置
    交通號誌之黃燈秒數為3秒，合於道路交通標誌標線號誌設
    置規則第231 條規定第1 款規定，且無黃燈秒數不足之虞。
    況汽車駕駛人本就有遵守標誌、標線、號誌指示之義務（按
    ：道路交通管理處罰條例第4 條第2 項規定參照），倘原告
    認本件違規地點之黃燈秒數僅3 秒過短，自當依循向違規地
    點之道路交通主管機關提出交通號誌設置之建議，不得僅憑
    原告個人認知或價值判斷，或主觀認為其行為不致影響交通
    秩序而任意決定不遵守，作為脫免保護其他用路人免受侵害
    之注意義務，甚且作為不遵守號誌之藉口。職故，本件原告
    駕駛系爭車輛行經系爭路口，有闖紅燈之違規行為，事證明
    確，原告以前詞為辯，洵無可採。
六、綜上所述，原告於上開時、地，駕駛系爭車輛闖紅燈之違規
    行為，洵屬明確。從而，被告依道路交通管理處罰條例第53
    條第1項及第63條第1項第3款、違反道路交通管理事件統一
    裁罰基準及處理細則之規定，裁處原告罰鍰4,000元，並記
    違規點數3點，於法並無違誤。原告猶執前詞指摘原處分不
    當，訴請撤銷原處分，尚乏依據，為無理由，應予駁回。
七、本件第一審訴訟費用計為300元（如訴訟費用計算書），應
    由原告負擔，爰確定第一審訴訟費用額如主文第2項所示。
據上論結，本件原告之訴為無理由，依行政訴訟法第98條第1項
前段、第237條之7、第237條之8第1項，判決如主文。
中　　華　　民　　國　 111 　 年　　 4　　月　　18　　日
                  行政訴訟庭法  官  曹庭毓
以上正本係照原本作成。
如不服本判決，應於送達後20日內，向本院提出上訴狀，其未表
明上訴理由者，應於提出上訴後20日內向本院補提理由書（均須
按他造人數附繕本），並應繳納上訴費750 元。上訴理由應表明
關於原判決所違背之法令及其具體內容，或依訴訟資料可認為原
判決有違背法令之具體事實。
中　　華　　民　　國　 111 　 年　　 4　　月　　18　　日
　　　　　　　　　　　　　　書記官　黃婉晴
訴訟費用計算書
項        目              金  額（新臺幣）    備  註
第一審裁判費                300元
合        計                300元

附件：
檔案名稱：FILE0035.MOV 攝影角度：錄影畫面係由舉發機關員警密錄器往正前方拍              攝。 錄影時間：約3分00秒。(勘驗系爭車輛經過前後之02分07秒            至03分00秒)   錄影時間                 錄影內容 02分07秒至02分09秒 錄影畫面一開始（顯示時間為2021/03/15 20：01：51），舉發機關員警騎乘機車駛近某處T字型交岔路口（該路段係雙向多線車道，除員警行駛之縱向車道外，橫向車道位於畫面遠端、近端之車道間尚設有中央分隔島，下稱系爭路口）。當時員警機車之正前方交通號誌顯示紅燈，該號誌左側即橫向遠端車道之交通號誌顯示綠燈（同時恰有車輛往畫面左側橫向通過路口），接近員警機車左側之橫向近端行人穿越道號誌亦顯示為綠燈。 02分10秒至02分15秒 錄影時間2分10秒，位於畫面左側之橫向近端行人穿越道交通號誌變更為紅燈；錄影時間2分11秒至12秒間，橫向近端車道尚有2輛白色汽車先後通過路口（即車輛往畫面右側橫向通過路口），橫向遠端車道之交通號誌隨後於錄影時間2分15秒時變更為紅燈。 02分16秒至02分38秒 橫向近端車道有一輛計程車由左至右駛來，於錄影時間2分16秒至2分18秒間往畫面右側通過系爭路口（系爭路口縱向道路交通號誌業於錄影時間2分17秒變換為綠燈）。舉發機關員警見狀旋即右轉，並鳴按喇叭，攔停該輛計程車。 02分39秒至03分00秒止 錄影時間2分39秒，該輛計程車於舉發機關員警之機車後方暫停。員警向該輛計程車駕駛人詢問方才業已紅燈，何以通過路口？該車駕駛人則表示伊認為當時是黃燈等語。此後，錄影畫面即告結束。